臺北高等行政法院判決
　　　　　　　　　　　　　　　　　　 95年度訴字第03195號
　　　　　　　　　　　　　　　.
原　　　告　甲○○○
訴訟代理人　戊○○
被　　　告　財團法人戒嚴時期不當叛亂暨匪諜審判案件補償基
　　　　　　金會
代　表　人　乙○○（董事長）
訴訟代理人　馬在勤　律師
複　代理人　陳佳雯　律師
上列當事人間因戒嚴時期不當叛亂暨匪諜審判案件補償金事件，
原告不服行政院中華民國95年8 月23日院臺訴字第0950090024號
訴願決定，提起行政訴訟。本院判決如下：
    主  文
原告之訴駁回。
訴訟費用由原告負擔。
　　事  實
一、事實概要：
    原告於民國（下同）94年9月9日以其夫李禮仁39年3月1日在
    前海軍咸寧艦因叛亂罪嫌遭逮捕，押送海軍陸戰三團拘禁，
    受限制人身自由8 月15日（自39年3 月1 日起至同年11月15
    日止）云云，檢附丙○○及丁○○切結書等資料，向被告申
    請補償金。經被告95年3 月17日（95）基修法癸字第0758號
    函，以本件不符戒嚴時期不當叛亂暨匪諜審判案件補償條例
    （下稱補償條例）第15條之1 第3 款規定，不予補償。原告
    不服，提起訴願，經遭駁回，遂提起本件行政訴訟。
二、兩造聲明：
　(一)原告聲明：
    1.訴願決定、原處分均撤銷。
    2.被告對原告應作成補償新台幣32萬元之處分。
    3.訴訟費用由被告負擔。
　(二)被告聲明：
    1.駁回原告之訴。
    2.訴訟費用由原告負擔。
三、兩造之爭點：
　(一)原告主張之理由：
    1.原告係李禮仁之配偶，李禮仁原服役於前海軍咸寧艦，於
      39年3月1日起至同年11月15日止，因涉嫌叛亂罪遭逮捕，
      押送海軍陸戰三團拘禁限制人身自由，復遭解送海軍反共
      先鋒營限制人身自由（自39年11月16日起至40年4月5日止
      ）。
    2.雖因李禮仁之兵籍資料誤登載自39年3 月1 日起至40年4
      月5 日止在海軍反共先鋒營，惟有同為咸寧艦受難者丙○
      ○、丁○○等2 人證明，該2 人之兵籍資料記載於39年3
      月1 日任職海軍陸戰三團集訓隊（上兵）至39年11月15日
      離職，且經臺灣高雄地方法院裁定准予冤獄賠償，惟被告
      對本件相同事實卻作不同認定。
　(二)被告主張之理由：
    1.按補償條例第2條第2項規定：「本條例所稱受裁判者，係
      指人民在戒嚴解除前，因觸犯內亂罪、外患罪或戡亂時期
      檢肅匪諜條例，經判決有罪確定或裁判交付感化教育者。
      」、第15條之1第3項規定：「有下列情形之一者，得於修
      正後本條例第2條第4項之規定期限內，準用本條例規定申
      請給付補償金。一、．．．三、於民國37年12月10日起至
      動員戡亂時期終止前，因涉嫌觸犯內亂罪、外患罪或戡亂
      時期檢肅匪諜條例，遭治安或軍事機關限制人身自由而未
      經起訴、未經不起訴處分、經不起訴處分、未經裁判或受
      裁判者。‧‧‧」。
    2.依國防部海軍總司令部（95年2 月15日修正發佈名稱為國
      防部海軍司令部；下稱海軍司令部）92年11月26日海擘字
      第0920006743號及高雄市後備司令部92年11月l2日嵩信字
      第0920007767號函附李禮仁兵籍資料所載，李禮仁原任職
      前海軍咸寧艦上等兵，39年3 月1 日離職；39年3 月1 日
      任職前海軍反共先鋒營，40年4 月5 日離職（原因為調）
      ，經被告參照另案申請人熊尚德家屬提出熊尚德在前海軍
      先鋒營受訓之日記，6 月1 日記述：（前海軍先鋒營）原
      定6 月1 日開學，但因天雨、教官及教室等關係，未能如
      期開課；6 月15日記述：今日算是正式開學了，雖然我們
      阮成章主任有來主持開學典禮，也沒有正式在今天開課等
      語；核與另案申請人前海軍反共先鋒營第1 期受訓學員鄭
      仁鈞、張能松等之兵籍資料記載相符；復參諸國防部參謀
      本部人事參謀次長室提供該營主任阮成章將軍之兵籍表記
      載，自39年6 月1 日起至42年6 月1 日止，任職前海軍反
      共先鋒營少將兼主任等情；足證前海軍反共先鋒營第1 期
      之開訓日期確為39年6 月1 日，前開海軍司令部及高雄市
      後備司令部函附之李禮仁兵籍資料記載其於39年3 月1 日
      即在前海軍反共先鋒營部分，亦與事實不符，李禮仁應係
      於39年11月16日起至40年4 月5 日止，在前海軍反共先鋒
      營受限制人身自由。至原告主張李禮仁於39年3 月1 日起
      至39年11月16日，遭限制人身自由於海軍陸戰三團部分，
      因相關兵籍資料並無記載，原告復未能提出李禮仁因涉嫌
      觸犯內亂罪、外患罪或戡亂時期檢肅匪諜條例，至海軍陸
      戰三團拘禁，遭限制人身自由之具體佐證資料，被告乃不
      予補償，並無不當，原告所訴核不足採。至所舉丙○○及
      丁○○認證切結書證明李禮仁曾拘禁於海軍陸戰三團，並
      未敘明因何事由，是否因涉嫌觸犯內亂罪、外患罪或戡亂
      時期檢肅匪諜條例，遭何軍事機關移送，尚難僅憑該等2
      人切結書，即遽認原告曾於39年3 月1 日起至39年11月16
      日拘禁於上開地點之情事。至訴稱上開2 人聲經臺灣高雄
      地方法院准予冤獄賠償有案云云，核屬另案，尚難執為本
      案之論據。
　　理  由
一、按補償條例第2條第2項規定：「本條例所稱受裁判者，係指
    人民在戒嚴解除前，因觸犯內亂罪、外患罪或戡亂時期檢肅
    匪諜條例，經判決有罪確定或裁判交付感化教育者。」、第
    15條之1 第3 款規定：「有下列情形之一者，得於修正後本
    條例第2 條第4 項之規定期限內，準用本條例規定申請給付
    補償金。一、‧‧‧三、於民國37年12月10日起至動員戡亂
    時期終止前，因涉嫌觸犯內亂罪、外患罪或戡亂時期檢肅匪
    諜條例，遭治安或軍事機關限制人身自由而未經起訴、未經
    不起訴處分、經不起訴處分、未經裁判或受裁判者。‧‧‧
    」。
二、查原告雖主張其配偶李禮仁原服役於前海軍咸寧艦，於39年
    3 月1 日起至同年11月15日止，因涉嫌叛亂罪遭逮捕，押送
    海軍陸戰三團拘禁限制人身自由云云。惟相關兵籍資料並無
    其主張之記載，原告復未能提出李禮仁因涉嫌觸犯內亂罪、
    外患罪或戡亂時期檢肅匪諜條例，至海軍陸戰三團拘禁，遭
    限制人身自由之具體佐證資料，所舉丙○○及丁○○認證切
    結書證明李禮仁曾拘禁於海軍陸戰三團，並未敘明因何事由
    ，是否因涉嫌觸犯內亂罪、外患罪或戡亂時期檢肅匪諜條例
    之罪，遭何軍事機關移送，尚難僅憑該等2 人切結書，即遽
    認原告曾於39年3 月1 日起至39年11月16日因涉嫌觸犯內亂
    罪、外患罪或戡亂時期檢肅匪諜條例之罪，被捕拘禁於上開
    地點之情事。
三、況證人丁○○於本院具結證稱：「（問：與李禮仁有何關係
    ？）我與李禮仁在39年間一起在咸寧艦上服役。（問：你是
    如何到反共先鋒營、集訓隊的？）我在咸寧艦上服役，從上
    海退到定海再開到左營，到左營後又開到馬公，然後被調到
    孔子廟再到陸戰三團，到民國39年11月間就到反共先鋒營，
    但確實時間記不清楚，大約在11月十幾日左右。（問：李禮
    仁也有去嗎？）我們是一起去的，整船的人都有去。（問：
    去陸戰三團是作什麼？）每天上政治課，搬石頭，不能自由
    進出。（問：當時如果要進出要如何辦理？）要團體辦理，
    不能個別進出。（問：李禮仁是在39年3 月1 日去反共鋒營
    嗎？）不是，是大約在39年11月間才到反共先鋒營。．．（
    問：在集訓隊和反共先鋒營時是穿什麼衣服？）在集訓隊時
    軍官與士兵的衣服是分開的，而我們在先鋒營時軍官、士兵
    都是相同的衣服，不分軍官或士兵都是一樣。．．（問：先
    鋒營、集訓隊是如何去的？）我們由隊長帶隊一起坐火車到
    員林，集訓隊是在澎湖，營長是羅張，我們是從馬公走路到
    孔子廟。（問：去先鋒營及集訓隊時有無上手銬或用槍押等
    強制手段？）沒有上手銬，也沒有用槍押。」等語。是依證
    人丁○○所證，咸寧艦整船官兵均有去陸戰三團，是由隊長
    帶隊走路前往，並無上手銬用槍押之情形，至陸戰三團係上
    政治課加強政治思想教育，可以團隊進出，並無被逮捕拘禁
    限制人身自由之情形。司法院冤獄賠償覆議委員會亦認陸戰
    三團集訓隊之性質，係施以思想訓練之場所，尚難認係因涉
    嫌觸犯內亂、外患或戡亂時期檢肅匪諜條例，遭治安機關逮
    捕送往該隊羈押，而認不應予冤獄賠償，此有該會94年度台
    覆字第181 號決定書影本可稽。顯見原告之配偶李禮仁於陸
    戰三團集訓隊係加強政治思想教育，並非因涉嫌觸犯內亂、
    外患或戡亂時期檢肅匪諜條例之罪，遭治安或軍事機關逮捕
    拘禁限制人身自由，核與補償條例第2 條第2 項、第15條之
    1 第3 款規定不符，自不應予以補償。
四、綜上所述，被告原處分不予補償，核無不合。訴願決定予以
    維持，亦無不合。原告徒執前詞，聲請撤銷，請求命被告作
    成補償新台幣32萬元之處分，為無理由，應予駁回。
五、據上論結，本件原告之訴為無理由，爰依行政訴訟法第98條
    第3 項前段，判決如主文。
中    華    民    國    96     年     7     月   12   日
                        第四庭審判長法  官 侯東昇
                                    法  官 李玉卿
                                   法  官 陳秀
上為正本係照原本作成。
如不服本判決，應於送達後20日內，向本院提出上訴狀並表明上
訴理由，如於本判決宣示後送達前提起上訴者，應於判決送達後
20日內補提上訴理由書（須按他造人數附繕本）。
中　　華　　民　　國　　96　　 年　　 7　 　月   12   日
 　　  　　　　　　　    　         書記官  張能旭
